【裁判字號】    90,訴,706
【裁判日期】    901126
【裁判案由】    廢棄物清理法
【裁判全文】
臺灣臺南地方法院刑事判決                            九十年度訴字第七六號
    公  訴  人  臺灣台南地方法院檢察署檢察官
    被      告  丙○○
右列被告因廢棄物清理法案件，經檢察官提起公訴（八十九年度營偵字第一六四０號
），本院判決如左：
    主  文
丙○○無罪。
    理  由
一、公訴意旨略以：被告甲○○（另行審結）明知未經主管機關許可，不得提供土地
    回填、堆置廢棄物，竟仍將其所有坐落於台南縣柳營鄉○○○段第九四五號、第
    九四六號、第九四七號、第九四八號、第九五九號、第九六０號、第九六二號農
    地供被告丙○○回填廢土，被告丙○○亦明知其未向地方主管機關申請核發清除
    處理廢棄物之許可證，竟替不詳公司行號處理事業廢棄物，自八十九年十一月三
    日起，傾倒廢土並夾雜事業廢棄物於上開農地，因認被告丙○○有違反廢棄物清
    理法第二十二條第四款之罪嫌云云。
二、按犯罪事實應依證據認定之，無證據不得推定其犯罪事實。又不能證明被告犯罪
    或其行為不罰者，應諭知無罪之判決，刑事訴訟法第一百五十四條、第三百零一
    條第一項分別定有明文。再廢棄物清理法第二十二條第二項第四款前段規定處罰
    擅自貯存、清除、處理廢棄物之行為，其處罰對象並非僅限於公民營業者，亦兼
    及一般個人，且亦不限於已取得許可證之廢棄物清除、處理機構及個人，縱未經
    取得許可證之非法經營廢棄物貯存、清除、處理業務者，亦在處罰之列，固如前
    述，然依廢棄物清理法第二十條前段規定：「公、民營廢棄物清除、處理機構『
    經營』廢棄物之貯存、清除或處理『業務』，應列明專業技術人員與貯存、清理
    、處理之工具、方法、設備及場所，向地方主管機關申請核發許可證」之內容觀
    之，乃有經營廢棄物之貯存、清除或處理業務之意願者，方有向主管機關申請核
    發許可證之必要，參照同法第二十二條第二項第四款：「未依第二十條規定領有
    廢棄物清除、處理許可證或核備文件，『從事』廢棄物貯存、清除、處理，或．
    ．．」之規定，廢棄物清理法第二十二條第二項第四款前段規定處罰之貯存、清
    理、處理行為顯必須具有業務之性質，始在處罰之列，亦即其貯存、清理、處理
    行為須係出於有意願經營廢物清除、處理業務之機構及個人之業務性行為，始為
    該罪之規範對象。
三、本件公訴人認被告有違反廢棄物清理法第二十二條第二項第四款為領有廢棄物清
    除、處理許可證而從事廢棄物清除處理之罪嫌，無非以同案被告甲○○之供述為
    依據。然訊據被告丙○○堅決否認有為右揭犯行，辯稱：當天是有人陳鴻津載伊
    去甲○○的麵攤吃麵，他們約好要一起去看地，伊在路上就睡著了，根本也沒也
    去看地，而且伊在作檳榔，根本就沒有經營廢棄物的清除處理業務，伊是被冤枉
    的等語。
四、被告丙○○當日僅是陪有人陳鴻津至該處看地，並不是被告丙○○本身在經營廢
    棄物清運乙節，業據同案被告甲○○於本院審理時供述：當天確實是由丙○○與
    另一陳姓男子一同去看地，他們開壹台貨車跟伊一同至現場，後來丙○○留在車
    上，但伊並不清楚究竟是誰倒的等語明確在卷，此參酌證人即甲○○之妻乙○○
    於警訊時陳稱：當天確實是有二名男子與甲○○一同至現場看地，說是可以提供
    廢土回填，以便改善甲○○所有該農地過於低窪之缺點，所以甲○○和伊都很高
    興，伊現在僅認識其中一位是丙○○乙節互核相符，且衡諸常情，若該地之廢棄
    物確實為丙○○所傾倒，則為何當日至現場時，丙○○竟然未下車至現場探勘一
    番，而表示出漠不關心之意？是被告丙○○所辯伊僅是順道陪同友人，並非伊是
    主事者等語應堪採信。次查被告丙○○本身經營檳榔之買賣，縱其媒介其友人與
    甲○○達成提供廢土回填以便收取佣金，此亦與前開法條之構成要件無涉。此外
    ，本院復查無其他積極證據足資證明被告丙○○有公訴人所指之犯行，依法自應
    為被告無罪之諭知。
據上論斷，應依刑事訴訟法第三百零一條第一項，判決如主文。
本案經檢察官王森榮到庭執行職務
中      華      民      國      九十      年    十一    月    二十六    日
                                  臺灣臺南地方法院刑事第三庭
                                          法  官
右正本證明與原本無異。
如不服本判決，應於判決送達後十日內，向本院提出上訴狀。
                                          書記官
中      華      民      國      九十      年    十一    月    二十六     日


司法院資訊處製作；財團法人民間司法改革基金會備份。
